【裁判字號】    91,自,466
【裁判日期】    920328
【裁判案由】    妨害名譽
【裁判全文】
臺灣高雄地方法院刑事判決                          九十一年度自字第四六六號
    自  訴  人  甲○○
    被      告  乙○○
右列被告因妨害名譽案件，經自訴人提起自訴（九十一年自字第四六六號），本院判
決如左：
    主  文
乙○○共同散布文字，指摘足以毀損他人名譽之事，處拘役貳拾日，如易科罰金，以
參佰元折算壹日，緩刑貳年。
    事  實
一、乙○○係星尚實業有限公司（下稱星尚公司）之業務員及該公司負責人林秀舒（
    原名林淑芬，未據自訴）之夫，緣星尚公司與新豐昌營造有限公司（下稱新豐昌
    公司）間存有貨款糾紛，經林秀舒多次向新豐昌公司負責人甲○○催討貨款，及
    以新豐昌公司為債務人向本院申請支付命令並告確定，均未獲置理，乙○○與林
    秀舒竟意圖散佈於眾，基於誹謗之犯意聯絡，於民國九十一年七月十六日下午五
    時至七時許，由乙○○依林秀舒之指示，駕駛星尚公司所有車牌號碼七Ｊ─四三
    八一號自用小貨車，車上豎立星尚公司所製作記載「甲○○  無信義  欠錢不還
    錢」等語之告示牌，前往高雄縣岡山鎮大遼里九之二號甲○○住處附近，並將上
    開小貨車停放該處，以此方式散布文字，指摘足以毀損甲○○名譽之事。
二、案經甲○○提起自訴。
    理  由
一、訊據被告乙○○固不否認有於右揭時地依其妻林秀舒之指示，駕駛上開小貨車，
    車上豎立記載「甲○○  無信義  欠錢不還錢」等語之告示牌，前往自訴人甲○
    ○住處附近，並將上開小貨車停放該處之事實，惟矢口否認有何誹謗犯行，辯稱
    ：伊係星尚公司之業務員及該公司負責人林秀舒之夫，係因自訴人積欠該公司貨
    款，置之不理，且新豐昌公司名下已無財產，始出此下策等語。惟查：
（一）被告於右揭時地依林秀舒之指示，駕駛上開小貨車，車上豎立記載「甲○○
      無信義  欠錢不還錢」等語之告示牌，前往自訴人住處附近，並將上開小貨車
      停放該處之事實，業據被告於本院審理中供承不諱，核與自訴人指訴之情節大
      致相符，復有照片二幀附卷可稽，應堪認定。又被告依林秀舒之指示，將記載
  「甲○○  無信義  欠錢不還錢」等語之告示牌豎立於上開小貨車上，並將該
      車停放於自訴人住處附近之道路上，且自該告示牌之大小、以白底紅字之方式
      記載及文字大小判斷，二人自有使自訴人住處附近往來人士周知該告示牌所記
      載文字之意思，而有將該文字散布於眾之意圖。再者，「無信義」、「欠錢不
      還錢」等語，依一般社會通念，足認係對自訴人之經濟信用之負面評價，自足
      以毀損自訴人之名譽，被告及共犯林秀舒對此理當知之甚詳，是二人前揭所為
      顯已該當刑法第三百十條第二項加重誹謗罪之構成要件事實。
（二）至被告辯稱自訴人確有積欠星尚公司貨款一節，經查，自訴人係新豐昌公司之
      負責人，而被告則係星尚公司之業務員及負責人林秀舒之夫等情，業據被告供
      述及自訴人陳述在卷，並有有限公司變更登記事項卡一份在卷可憑。而星尚公
      司與新豐昌公司間存有貨款糾紛，星尚公司曾針對此貨款糾紛，以新豐昌公司
      為債務人向本院申請支付命令並告確定，亦曾對自訴人提起詐欺告訴，經臺灣
      高雄地方法院檢察署檢察官以純屬民事債務不履行之糾紛為由，而為不起訴處
      分確定，目前則以自訴人為被告向本院提起給付貨款之民事訴訟涉訟中等情，
      業據共犯林秀舒陳述在卷，並有出貨單四紙、統一發票三紙、本院九十年度促
      字第九一八二號支付命令暨確定證明書、臺灣高雄地方法院檢察署檢察官九十
      年度偵字第八六五六號不起訴處分書各一份、本院九十一年度訴字第二六一一
      號給付貨款案件準備程序筆錄在卷可查，並經本院依職權調上開案件核閱屬實
      。然按對於所誹謗之事能證明其為真實者，不罰，但涉於私德而與公共利益無
      關者，不在此限，刑法第三百十條第三項定有明文。是姑不論自訴人個人應否
      針對新豐昌公司與星尚公司間之貨款糾紛負擔民事責任，縱使被告所指摘自訴
      人「無信義」、「欠錢不還錢」等文字與事實相符，亦僅涉及星尚公司與自訴
      人間私人債務糾紛，應由雙方循司法途徑解決，而與公共利益無關，被告所為
      自與刑法第三百十條第三項規定之阻卻違法事由不合。綜上所述，被告前揭所
      辯，均不足採，本案事證明確，被告與共犯林秀舒共同加重誹謗犯行，堪以認
      定。
三、核被告乙○○所為，係犯刑法第三百十條第二項之加重誹謗罪。被告與共犯林秀
    舒就上開犯行，有犯意之聯絡及行為之分擔，皆為共同正犯。爰審酌被告不循合
  法途徑催討債務，竟散布文字指摘足以貶損自訴人名譽之事，行為誠屬不該，惟
    念其並無前科，素行良好，犯後態度尚佳等一切情狀，量處如主文所示之刑，併
    諭知易科罰金之折算標準。查被告前未曾受有期徒刑以上刑之宣告，有卷附臺灣
    高等法院被告全國前案紀錄表一份可按，因一時失慮，致罹刑章，經此審判程序
    ，當知所警惕，信無再犯之虞，本院認所宣告之刑以暫不執行為適當，併諭知緩
    刑二年，以啟自新。又被告用以誹謗自訴人之告示牌一個，係星尚公司所製作，
    業據被告供承在卷，自非屬被告或共犯林秀舒個人所有，故不予以宣告沒收，併
    此敘明。
據上論斷，應依刑事訴訟法第三百四十三條、第二百九十九條第一項前段，刑法第二
十八條、第三百十條第二項、第四十一條第一項、第七十四條第一款，罰金罰鍰提高
標準條例第一條前段、第二條，判決如主文。
中      華      民      國    九十二    年      三      月    二十八    日
                                  臺灣高雄地方法院刑事庭
                                      審判長法  官 黃三友
                                            法  官 黃宗揚
          法  官 王雅苑
右正本證明與原本無異。
如不服本判決，應於判決送達後十日內，向本院提出上訴狀。
                                            書記官 黃琬婷
中      華      民      國    九十二    年      三      月    二十八    日
附錄法條：
中華民國刑法第三百一十條
 (誹謗罪)
意圖散布於眾，而指摘或傳述足以毀損他人名譽之事者，為誹謗罪，處一
年以下有期徒刑、拘役或五百元以下罰金。
散布文字、圖畫犯前項之罪者，處二年以下有期徒刑、拘役或一千元以下
罰金。
對於所誹謗之事，能證明其為真實者，不罰。但涉於私德而與公共利益無
關者，不在此限。


司法院資訊處製作；財團法人民間司法改革基金會備份。
